【裁判字號】    99,審訴,6
【裁判日期】    990211
【裁判案由】    偽證
【裁判全文】
臺灣新竹地方法院刑事判決               99年度審訴字第6號
公  訴  人  臺灣新竹地方法院檢察署檢察官
被      告  甲○○
上列被告因偽證案件，經檢察官提起公訴（98年度偵字第8071號
），本院合議庭評議改依簡式審判程序審理，並判決如下：
    主  文
甲○○犯偽證罪，處有期徒刑參月。
    事  實
一、甲○○前於民國82年間，因違反麻醉藥品管理案件，經法院
    以判決分別判處有期徒刑8月、5年6月、6月，應執行有期徒
    刑6年6月確定，並於83年4 月26日入監服刑，復經臺灣臺東
    地方法院以85年度聲字第899 號裁定假釋中付保護管束，於
    85年8月5日縮短刑期假釋出監，嗣因遭撤銷假釋，尚有殘刑
    3年3月又26日；又於88年間，因竊盜案件，經臺灣基隆地方
    法院以89年度易緝字第2號判決判處有期徒刑2月確定；又於
    89年間，因偽造文書案件，經臺灣桃園地方法院以89年度易
    字第1504號判決判處有期徒刑3 月確定；又於89年間，因違
    反槍砲彈藥刀械管制條例案件，經臺灣桃園地方法院以判決
    判處拘役50日，前揭案件經接續執行，並於92年10月18日執
    行完畢出監（本件甲○○接續為偽證之最後行為日為98年8
    月26日，故不構成累犯）。
二、詎甲○○仍不知悔改，先於96年7 月27日，在臺灣基隆地方
    法院檢察署以96年度偵字第4033號偵查莊利澤涉嫌販賣第二
    級毒品案件而以證人身分接受訊問時具結證稱：「（問：有
    無看過庭上之王定安？）我有看過。（問：何時看過王定安
    ？）我以前也有看過王定安，最近一次是昨天晚上5 、6 點
    在新中天貨櫃屋2 樓。當時我在貨櫃屋裡面，王定安去貨櫃
    屋裡面找綽號米茶之莊姓男子（即莊利澤），在貨櫃屋裡面
    王定安問米茶安非他命半兩多少錢，米茶說2 萬6 千元，後
    來王定安說要先試看看東西怎樣，米茶就拿一包給他，王定
    安就試了幾口，後來王定安就拿一疊仟元大鈔給米茶，王定
    安就離開，沒多久警察就上來了。」等語；嗣後，莊利澤以
    言詞要求甲○○於法院審理時翻供，甲○○因恐若不為之，
    莊利澤將對其不利，遂基於偽證之接續犯意，於97年2 月18
    日，臺灣基隆地方法院以96年度訴字第638 號審理上開案件
    時，以證人身分到庭具結證稱：「（問：你在貨櫃屋2 樓現
    場，你確實有看到王定安〈起訴書誤載為王安定〉交給米茶
    即莊利澤2600 0元，就是一千元大鈔一疊，米茶有交給王定
    安〈起訴書誤載為王安定〉安非他命壹包？）答：我沒有看
    到。（問：為何偵訊時，會如此跟檢察官陳述？）答：因為
    警察說是米茶害我不能回去，要我這樣講。」等語；復於98
    年8 月26日，在臺灣高等法院以98年度上訴字第2121號審理
    上開案件時，仍以證人身分到庭具結證稱：「我不認識王定
    安〈起訴書誤載為王安定〉，在貨櫃場的時候看過王定安〈
    起訴書誤載為王安定〉，我在那邊吸食安非他命，他上來一
    下就走了，沒有看到毒品交易。」等語，而就莊利澤是否販
    賣第二級毒品予王定安之於案情有重要關係之事項，以證人
    身分供前具結後，為虛偽之證述，足生損害於國家刑罰權之
    正確行使。
三、案經臺灣高等法院檢察署函令臺灣基隆地方法院檢察署檢察
    官偵辦後呈請臺灣高等法院檢察署檢察長令轉臺灣新竹地方
    法院檢察署檢察官偵查起訴。
    理  由
一、被告甲○○所犯偽證罪，係非死刑、無期徒刑、最輕本刑為
    3 年以上有期徒刑之罪，或高等法院管轄第一審之案件，被
    告於本院準備程序進行中，就被訴事實為有罪之陳述，經本
    院合議庭認合於刑事訴訟法第273條之1第1 項之規定，裁定
    進行簡式審判程序。
二、認定犯罪事實所憑之證據及理由：
（一）被告於檢察事務官詢問時及本院準備程序、簡式審判程序
      訊問時，均坦白承認。
（二）被告於臺灣基隆地方法院96年度訴字第638 號、臺灣高等
      法院98年度上訴字第2121號案件之審判筆錄、具結結文各
      1 份，足資佐證。
      綜上事證，堪認被告自白應與事實相符，可以採信。本件
      事證已臻明確，被告偽證犯行，堪予認定，應依法予以論
      罪科刑。
三、論罪科刑之理由：
（一）核被告所為，係犯刑法第168條之偽證罪。
（二）被告先後於臺灣基隆地方法院、臺灣高等法院審理中出庭
      作證時為虛偽之陳述，均係在同一案件中，且偽證內容屬
      同一重要事實，復係侵害同一國家審判權之法益，應係基
      於單一偽證犯意接續進行而為，為單純一罪。
（三）按犯偽證之罪，於所虛偽陳述之案件，裁判確定前自白者
      ，減輕或免除其刑，刑法第172 條雖定有明文。然查，案
      外人莊利澤涉犯販賣第二級毒品罪之上開案件，業經最高
      法院以98年度台上字第6759號判決駁回上訴，並於98年11
      月12日確定（按：莊利澤販賣第二級毒品經判處有期徒刑
      4 年），而被告甲○○係於本院99年1 月28日訊問時始自
      白承認犯偽證罪，依照上揭法條規定，被告並無減輕或免
      除其刑之適用，附此敘明。
（四）爰審酌被告於執行審判職務之公署行審判程序中，以證人
      身分作證時，就案情相關之重要事項為虛偽之證言，已對
      國家司法審判之正確性產生重大危害，影響司法審判程序
      之進行並耗費司法資源，殊值譴責，惟念其係為免莊利澤
      對其不利而為偽證之犯罪動機、目的、手段，與犯罪後坦
      承犯行，態度良好，已知悔悟等一切情狀，量處如主文所
      示之刑。
四、適用法律：
（一）刑事訴訟法第273條之1、第299條第1項前段。
（二）刑法第168條。
本案經檢察官黃英彥到庭執行職務。
中    華    民    國    99    年    2     月    11    日
                      刑事第九庭  法  官  魏瑞紅
以上正本證明與原本無異。
如不服本判決應於收受本判決後10日內向本院提出上訴書狀，上
訴書狀應敘述具體理由。上訴書狀未敘述上訴理由者，應於上訴
期間屆滿後20日內補提理由書狀於本院( 均須按他造當事人之人
數附繕本 )「切勿逕送上級法院」。
                                  書記官  劉雅文
中    華    民    國    99    年    2     月    11    日
附錄論罪科刑法條：
中華民國刑法第168條：
於執行審判職務之公署審判時，或於檢察官偵查時，證人、鑑定
人、通譯於案情有重要關係之事項，供前或供後具結，而為虛偽
陳述者，處7年以下有期徒刑。

司法院資訊處製作；財團法人民間司法改革基金會備份。
